臺灣板橋地方法院刑事判決　　　　　　 96年度簡上字第541號
上　訴　人　丙○○
即　被　告
上列上訴人因詐欺案件，不服本院九十六年度簡字第二七八三號
中華民國九十六年五月十一日第一審判決（聲請簡易判決處刑案
號：九十六年度偵字第五三五三號），提起上訴，本院管轄之第
二審合議庭判決如下：
    主  文
原判決撤銷。
丙○○幫助意圖為自己不法之所有，以詐術使人將本人之物交付
，處有期徒刑肆月，如易科罰金，以新臺幣壹仟元折算壹日，減
為有期徒刑貳月，如易科罰金，以新臺幣壹仟元折算壹日。
    事  實
一、丙○○依其智識程度，可預見提供自己之帳戶存摺、提款卡
    等供不熟識之人使用，可能幫助他人以該帳戶作為收取詐騙
    被害人所得財物之用，竟仍不違背其本意，基於幫助他人詐
    欺取財之犯意，於民國（下同）九十五年十二月五日，在不
    詳地點，將其在中國信託商業銀行北新莊分行所開立帳號0
    00000000000號帳戶（下稱中國信託銀行帳戶）
    之存摺、金融卡（含密碼）等物，交付予某真實年籍姓名不
    詳，自稱為丙○○友人乙○○之兄之成年男子，以此方式幫
    助該名成年男子所屬詐欺集團為詐欺取財之犯行。而取得丙○○上開中國信託銀行帳戶之詐欺集團成員，基於詐欺取財
    之犯意，於九十五年十一月二十八日，假冒「尚揚國際香港
    電子有限公司」名義，通知甲○○訛稱其獲得該公司港幣二
    十萬元之獎項，並巧立各種名目，接續要求甲○○匯款，致
    使甲○○陷於錯誤，自九十五年十一月三十日起至九十五年
    十二月六日止，陸續匯款至詐基集團成員所指示之帳戶，其
    中於九十五年十二月五日即匯款新臺幣（下同）一百四十萬
    元至上開丙○○之中國信託銀行帳戶內，並隨即於當日，由
    丙○○陪同該名自稱為丙○○友人乙○○之兄之成年男子，
    自銀行提領上開款項中之一百二十八萬五千元後，該名男子
    並交付一萬元予丙○○，用以返還乙○○對丙○○之欠款，
    其餘款項部分，亦在當日以金融卡分四次提領一空。嗣甲○○匯款後始知受騙，報警查知上情。
二、案經臺北縣政府警察局新莊分局移送臺灣板橋地方法院檢察
    署檢察官聲請簡易判決處刑。
    理  由
一、訊據上訴人即被告丙○○固不否認上開中國信託銀行帳戶為
    本人所開立，並將上開帳戶借給友人乙○○之兄使用，並至
    櫃檯領款交給乙○○之兄，惟矢口否認上開犯行，辯稱：乙○○是伊男友，欠伊一萬多元，伊急著要交房租，乙○○叫
    兄長代為償還，而乙○○之兄長說朋友欠伊十萬元，向伊借
    用帳戶，就借給他中國信託上開帳戶、提款卡，後來發現帳
    戶匯入一百多萬元，當天就幫忙把一百萬元領出來，乙○○
    之兄就拿一萬元給伊，伊想男友的家人不會害伊，伊也是被
    害人，嗣後有發現提款卡遺失云云。經查；甲○○受詐騙後
    陸續匯款至指定之帳戶內，於九十五年十二月五日匯款一百
    四十萬元至被告上開名義之帳戶內，當日提領現金一百二十
    八萬五千元，並以金融卡轉帳四次，旋即提領一空等情，有
    甲○○於警詢、偵查中指述，及中國信託商業銀行股份有限
    公司九十六年一月五日中信銀集作字第九六二二００四八號
    函附000000000000號帳戶開戶資料、歷史交易
    查詢報表、金融機構遭歹徒詐騙案件通報單、桃園縣政府警
    察局桃園分局埔子派出所受理詐騙帳戶通報警示簡便格式表
    、金融機構聯防機制通報單各一紙在卷可稽，被害人甲○○
    遭詐欺集團詐騙後匯款至被告名下帳戶後當日懸遭提領一空
    乙節堪以認定。又被告坦承有將上開銀行存摺、金融卡交予
    乙○○之兄並於當日陪同該名成年男子，自銀行提領一百多
    萬元後，該名男子有交其一萬元，用以返還乙○○對其之欠
    款。然查，被告所有之上開銀行帳戶，於九十五年十二月五
    日被害人匯款進入之前，尚有餘額二千四百八十三元，惟被
    害人於九十五年十二月五日匯款一百四十萬元進入後，當日
    隨即遭提領現金一百二十八萬五千元，之後再以金融卡提領
    四次，每次金額分別為三萬元、三萬元、三萬元及二萬七千
    元，之後存款僅剩餘四百八十三元，較被害人匯款前之存款
    餘額減少二千元之事實，有上開被告帳戶歷史交易查詢紀錄
    一件（見偵查卷第二十二頁）在卷足佐，衡諸常情，被告上
    開帳戶若僅係單純借給該自稱乙○○之兄之成年男子，暫供
    作他人還款使用，則該男子至多亦僅能提領該筆存入之還款
    （即一百四十萬元）而已，要無將原屬被告帳戶內之存款（
    即二千元）亦一併提領之理。況且還款方式並不一定要以匯
    款方式為之，縱必以匯款方式為之，現今金融機構申請開設
    存款帳戶至為簡便，一人並可於不同之金融機構申請多數之
    存款帳戶使用，此屬眾所周知之事實，該名自稱乙○○之兄
    之男子，顯然無需借用被告帳戶供人匯款使用。況依被告所
    述，乙○○之兄先稱友人匯款十多萬元，然實際上竟匯款一
    百多萬元，乙○○之兄解釋是友人匯款錯誤，既然匯款錯誤
    ，豈會以提領現金之方式將一百多萬元領出，而非匯款還給
    對方，被告辯稱之詞，諸多矛盾。被告又辯稱存摺、提款卡
    遺失云云。惟查，被害人匯款時間係九十五年十二月五日，
    且匯入之款項亦係在當日遭以提領現金及金融卡提款方式，
    提領一空之事實，業如前述，被告亦自承係在將帳戶、金融
    卡交給自稱乙○○之兄之成年男子之當日，陪同該人至銀行
    領取一百多萬元等語，顯見被告之存摺、金融卡並無可能在
    九十五年十二月四日已經遺失。從而，被告上開辯解，均核
    與常情及證據資料不符，顯係卸責之詞，不足採信。末按於
    金融機構開設存款帳戶，請領存摺及提款卡一事，原係針對
    個人身分之社會信用而予以資金流通，具有強烈之屬人性，
    而金融帳戶為個人理財之工具，於金融機構申請開設存款帳
    戶亦無任何特殊之資格限制，一般民眾皆可以存入最低開戶
    金額之方式，任意於金融機構申請開設存款帳戶，且一人並
    可於不同之金融機構申請多數之存款帳戶使用，此屬眾所周
    知之事實；是依一般人之社會生活經驗，若見他人不以自己
    名義申請帳戶使用，反而向人借用存款帳戶供己使用，衡情
    對於該帳戶是否供不法之使用，當有合理之懷疑；被告既係
    心智成熟之成年人，依其個人之智識及經驗，應可預見提供
    帳戶存摺、提款卡等物供他人使用，有幫助該他人從事詐欺
    取財犯行之可能。然被告竟仍將其上開銀行帳戶之存摺、提
    款卡等物，均交予他人使用，足見被告於主觀上對於其提供
    帳戶之行為，縱令因而幫助他人為詐欺取財之行為，亦不違
    反其本意，其有幫助詐欺取財之不確定故意，至屬灼然。
二、核被告丙○○所為，係犯刑法第三十條第一項、第三百三十
    九條第一項之幫助詐欺取財罪。被告所幫助之正犯即詐騙被
    害人甲○○之詐欺集團成員，先後多次向被害人訛詐之犯行
    ，係基於同一不法所有意圖而反覆、繼續實行，且犯罪時間
    緊接，自然意義上雖為數行為，然依社會通念，法律上應僅
    為一總括之評價，而為詐欺取財罪之包括一罪。被告係幫助
    該詐欺集團成員為詐欺取財之犯行，為幫助犯，依刑法第三
    十條第二項規定，減輕其刑。
三、原審詳察，以被告罪證明確，予以論罪科刑，固屬卓見。惟
    查上訴人即被告提起上訴後，中華民國九十六年罪犯減刑條
    例於九十六年七月十六日生效施行，原審未及適用，尚難維
    持，上訴人上訴猶否認犯行，雖無理由，然原審既有上述可
    議之處，自應由本院合議庭撤銷原判決。爰審酌被告貪圖小
    利竟出借帳戶導致詐欺犯罪追查不易，形成查緝死角，對被
    害人及社會治安之危害非輕及犯後猶飾詞否認犯行態度不佳
    等一切情狀，量處如主文所示之刑，以資懲儆。又被告之犯
    罪時間在九十六年四月二十四日以前，合於中華民國九十六
    年罪犯減刑條例之減刑條件，爰依同條例第二條第一項第三
    款規定減其刑期二分之一，並諭知如易科罰金之折算標準。
據上論斷，應依刑事訴訟法四百五十五條之一第一項、第三項、
第三百六十九條第一項前段、第三百六十四條、第二百九十九條
第一項前段，刑法第三十條第一項、第二項、第三百三十九條第
一項、第四十一條第一項前段，刑法施行法第一條之一，中華民
國九十六年罪犯減刑條例第二條第一項第三款、第七條，判決如
主文。
本案經檢察官張瑞娟到庭執行職務。
中　　華　　民　　國　　96　　年　　10　　月　　5 　　日
                  刑事第八庭    審判長法　官  潘翠雪
                                      法　官  王士珮
                                      法　官  絲鈺雲
以上正本證明與原本無異
本件不得上訴
                                      書記官  蔡美如
中　　華　　民　　國　　96　　年　　10　　月　　5 　　日
附錄本案論罪科刑法條全文：
刑法第三百三十九條
（普通詐欺罪）
意圖為自己或第三人不法之所有，以詐術使人將本人或第三人之
物交付者，處五年以下有期徒刑、拘役或科或併科一千元以下罰
金。
以前項方法得財產上不法之利益或使第三人得之者，亦同。
前二項之未遂犯罰之。
